【裁判字號】    97,上易,1063
【裁判日期】    980616
【裁判案由】    損害賠償等
【裁判全文】
臺灣高等法院民事判決                97年度上易字第1063號
上  訴  人  丙○○
被 上訴 人  戊○○
            丁○○
                      樓
            正隆廣場住宅社區公寓大廈管理委員會
上  一  人
法定代理人  甲○○
兼  共  同
訴訟代理人  乙○
                      樓
上  一  人
訴訟代理人  陳適庸律師
上列當事人間損害賠償等事件，上訴人對於中華民國97年10月31
日臺灣板橋地方法院97年度訴字第1096號第一審判決，提起上訴
，本院於民國98年6月2日言詞辯論終結，判決如下：
    主  文
上訴駁回。
第二審訴訟費用由上訴人負擔。
    事實及理由
一、上訴人主張：
  (一)伊係正隆廣場住宅社區公寓大廈（下稱正隆廣場社區）之住
    戶，被上訴人戊○○、乙○（下稱戊○○、乙○）於民國（
    下同）92年間分別係被上訴人正隆廣場社區管理委員會（下
    稱管委會）之主任委員及法規委員，被上訴人丁○○（下稱
    丁○○）為總幹事，為管委會之受僱人。戊○○以伊積欠機
    械車位管理費經原法院92年度小上字第26號判決確定（下稱
    系爭確定判決）為由，於92年7月14日將系爭確定判決公告
    張貼於正隆廣場社區電梯中（下稱系爭公告），致不特定人
    士均能閱覽，伊於同日晚上9時36分將系爭公告取下1份，並
    於隔日電促戊○○改進，惟戊○○置之不理，繼續公告。嗣
    戊○○及管理委員陳毓華、林志芳於92年8月21日晚上9時許
    至伊家中與伊協商，戊○○與伊協議由伊繳清機械停車位之
    管理費，管委會即撤回對伊所提之刑事告訴，並由戊○○手
    書公告1紙（下稱系爭字據），伊隨即依約於92年8月25日將
    系爭確定判決判命伊給付之新臺幣（下同）3,600元及2年保
    養費用8,840元共計1萬3,145元匯款予管委會。
  (二)詎戊○○違反系爭字據之約定，仍委由律師代理管委會向臺
    灣板橋地方法院檢察署（下稱板橋地檢署）對伊提出毀損系
    爭公告之刑事告訴（下稱系爭毀損案件），致伊支出律師費
    23萬元，伊自得請求損害賠償。又伊於92年7月17日在學校
    上課，被上訴人竟以電腦竄改變造之方式，偽造伊另於92年
    7月17日下午4時57分在正隆廣場社區電梯中毀損系爭公告之
    照片4紙（下稱系爭照片），向板橋地檢署提出，致伊遭檢
    察官聲請簡易判決處刑及原法院以93年度簡字第4805號、93
    年度簡上字第631號刑事判決判處罪刑，嗣經本院以94年度
    上易字第1029號判決認系爭毀損案件未經合法告訴始判決公
    訴不受理。嗣伊於95年間就被上訴人所涉詐欺、背信、誣告
    等行為提出刑事告訴（下稱系爭誣告案件），被上訴人再向
    板橋地檢署檢察官提出系爭照片，致侵害伊之人格、名譽、
    精神、財產，伊自得請求精神賠償67萬元及登報道歉。
  (三)爰依民法第184條第1項前段、第185條第1項前段、第188條
    第1項、第195條第1項前段、第227條及第227條之1之規定，
    訴請：(1)被上訴人應連帶給付伊90萬元及自起訴狀繕本送達
    翌日起至清償日止，按年息百分之五計算之利息。(2)被上訴
    人應將起訴狀附件所示之道歉聲明，以14號以上之字體及寬
    5公分，長10公分之篇幅刊登於中國時報、聯合報、蘋果日
    報之全國版頭版1日。(3)第(1)項請求，願供擔保請准宣告假
    執行。原審為上訴人敗訴之判決，上訴人就金錢賠償部分聲
    明不服提起上訴，另就請求道歉聲明登報部分則未據聲明不
    服，該部分已告確定。上訴人並於本院聲明：(1)原判決關於
    駁回伊後開第2項之訴部分廢棄。(2)被上訴人應連帶給付伊
    90萬元及自起訴狀繕本送達翌日起至清償日止，按年息百分
    之五計算之利息。
二、被上訴人則以：系爭照片係伊等自正隆廣場社區電梯中之監
    視錄影系統監錄影像翻拍而成，伊等與上訴人無冤無仇，並
    無偽造系爭照片之行為，伊等將系爭照片提出於板橋地檢署
    及原法院，未侵害上訴人之人格權或任何權利，上訴人亦未
    受有損害。即令上訴人有損害賠償請求權，其遲至97年5月
    26日始提起本件訴訟，已罹於2年之短期消滅時效。又戊○
    ○固曾於系爭字據上簽名，惟系爭字據未記載完畢，足證戊
    ○○與上訴人尚未達成一致共識，並無拘束戊○○或管委會
    之效力，乙○、丁○○復未簽名於系爭字據上，不受系爭字
    據之拘束。伊等並無侵權行為，戊○○亦無債務不履行，伊
    等毋庸負損害賠償責任等語，資為抗辯。並於本院聲明：上
    訴駁回。
三、兩造不爭執事實：
  (一)戊○○於92年7月14日將系爭確定判決公告張貼於正隆廣場
    社區之電梯中（見原審卷第8頁）。
  (三)被上訴人於92年7月14日晚上9時36分撕下管委會張貼之系爭
    公告。
  (四)系爭字據上戊○○之簽名為真正（見原審卷第10頁）。
  (五)上訴人於92年8月25日將法院判命給付之維修費3,600元及代
    為保養2年費用8,840元，共計1萬3,145元匯予管委會（見原
    審卷第10頁反面）。
  (六)被上訴人於92年10月15日在系爭毀損案件偵查中提出系爭照
    片，並經原法院判處上訴人罪刑，嗣經本院以94年度上易字
    第1029號判決公訴不受理（見原審卷第16至24頁）。
  (七)被上訴人於95年1月23日在系爭誣告案件偵查中提出系爭照
    片。
四、上訴人又主張：被上訴人偽造系爭照片，並先後在系爭毀損
    案件及系爭誣告案件中提出，侵害伊之人格、名譽、精神、
    財產，戊○○並違反系爭字據之約定，致伊受有損害等語。
    惟此為被上訴人所否認，並以前開情詞置辯。是本院所應審
    究者厥為：(一)被上訴人有無偽造系爭照片並向板橋地檢署提
    出之侵權行為？上訴人之損害賠償請求權是否罹於消滅時效
    ？(二)戊○○與上訴人是否以系爭字據達成和解？戊○○有無
    債務不履行之情？茲分別論述如下：
  (一)被上訴人有無偽造系爭照片並向板橋地檢署提出之侵權行為
    ？上訴人之損害賠償請求權是否罹於消滅時效？
    (1)上訴人主張：被上訴人偽造系爭照片，系爭照片中電梯編
      號不同，其中C-2、C-3之照片顯示伊撕下系爭公告之時間
      竟為同秒，被上訴人既稱監視器畫面僅保存1個月，卻逾1
      個月後，分別於92年10月15日、95年1月23日向板橋地檢
      署檢察官提出，顯經電腦竄改變造等語。
    (2)經查，上訴人自認其確於92年7月14日晚上9時36分撕下管
      委會張貼於電梯中之系爭公告，又上訴人於系爭毀損案件
      偵查中先後2次自承其確係系爭照片中之人，惟不知其當
      時在做何事（見原法院93年度簡上字第631號卷，下稱第
      631號卷，第66、67頁、第207頁），而觀諸被上訴人提出
      92年7月14日（即A-1至A-4）及同月17日之系爭照片（見
      93年度偵字第4237號卷第22至25頁），上訴人於92年7月
      14日係穿著藍色上衣，另系爭照片中上訴人則穿著淺色上
      衣（見同前卷第34至37頁），顯係於不同時間所攝得之影
      像，堪認上訴人確曾先後2次撕下管委會在電梯中張貼之
      系爭公告。又上訴人於系爭照片中之C-2、C-3確有撕下系
      爭公告之連續動作，且該撕取之連續動作所需時間甚短，
      非無可能在1秒內完成，上訴人以C-2、C-3之連續動作不
      可能在1秒內完成云云，尚不足採。上訴人另主張C-1、
      C-4照片中電梯編號為11號，C-2、C-3照片中電梯編號為
      12號云云，惟查，系爭照片均係將連續錄影畫面定格後擷
      取列印，其效果自無法如一般光學相機直接拍攝後沖洗之
      照片般清晰、明顯，況數位影像之畫質又與數位設備本身
      之解析度有關，是該擷取列印之翻拍畫面出現模糊、陰影
      或墨水渲染狀況，應屬正常，再觀以系爭照片左上角電梯
      編號確有模糊不清之狀況，是否確係遭變造為[11]，顯非
      無疑。矧原法院刑事庭將系爭照片送請內政部警政署刑事
      警察局（下稱刑事局）鑑定，本院復依上訴人聲請囑託法
      務部調查局（下稱調查局）鑑定是否經變造，刑事局及調
      查局均函覆稱無法鑑定，惟刑事局列印之系爭照片則清晰
      可見其電梯編號均係[12]（見第631號卷第129至第131頁
      、本院卷(一)第67至69頁），尚難認系爭照片中C-1、C-4之
      電梯編號有上訴人所指竄改變造之情形。
    (3)上訴人另主張管委會曾向原法院刑事庭函覆稱其監視錄影
      僅保存1個月，如管委會提出存放系爭照片之光碟片中系
      爭照片之檔案建立、修改及存取日期逾92年7月17日後1個
      月，即可證系爭照片非92年7月17日之錄影畫面所擷取而
      係經電腦竄改變造云云。惟查，經本院依上訴人聲請勘驗
      被上訴人於本院所提出存放系爭照片之光碟片，該光碟片
      中關於系爭照片之建立及修改日期分別為：C-1係92年7月
      19日上午7時2分52秒、C-2係92年7月19日上午7時0分24秒
      、C-3係92年7月19日上午7時0分44秒、C-4係92年7月19日
      上午7時1分18秒，系爭照片之建立及修改日期均相同，其
      檔案復均係唯讀檔案（即存檔於光碟後即無法再修改或存
      取），亦有系爭照片檔案內容4件附卷可按（見本院卷(一)
      第106頁反面、第108至111頁），足證系爭照片之建立均
      係於92年7月17日撕取系爭公告後隨即擷取之畫面，並非
      上訴人主張係92年7月17日後逾1個月始建立之檔案。又上
      訴人主張本院勘驗時系爭照片之檔案僅有建立及修改日期
      ，並無存取日期云云，惟查，此乃因本院勘驗用之軟體功
      能及版本不同所致，況系爭照片之檔案既無存取日期，益
      證系爭照片於建立後即無再存取之情形，故上訴人主張系
      爭照片係被上訴人竄改變造云云，尚無足採。
    (4)上訴人另聲請訊問記錄正隆廣場社區工作日誌之保全員簡
      忠信、林榮全，並聲請命被上訴人提出工作日誌供核對等
      語。惟查，被上訴人已提出工作日誌（見原審卷第130至
      132頁、板橋地檢署94年度交查字第2052號卷，下稱第
      2052號卷第130至132頁），且互核其內容均完全相同，尚
      無命被上訴人再行提出之必要。又查，林榮全在系爭誣告
      案件中證稱：92年7月15日之工作日誌係其所寫，其係從
      監視器內發現系爭公告不見，經調監視錄影帶發現係上訴
      人撕取，即報告管理中心，17日之工作日誌亦係其所記載
      ，該日亦發生相同情況，系爭照片非其翻拍，係由管理中
      心翻拍，其確定看到係上訴人撕取系爭公告，當時看到情
      況即如系爭照片所示等語，核與簡忠信於同日證稱：情形
      如同林榮全所述，其與林榮全均一起值班，林榮全發現時
      有叫其確認，由林榮全打電話與管理中心聯絡，但與何人
      聯繫不記得等語，均大致相符（見第2052號卷第181、182
      頁），其等就上訴人於92年7月17日撕取系爭公告暨其等
      發現後向管委會報告之經過已證述在卷，堪認上訴人確有
      於92年7月17日下午4時57分許撕取系爭公告之行為，本院
      認無再通知其等到庭作證之必要。
    (5)上訴人又主張：其於92年7月17日下午5時40分前須到達祐
      德高中處理學生用餐事宜，其自家中至祐德高中須費時約
      55分鐘，系爭照片係被上訴人偽造等情，固據其提出系爭
      照片4幀、臺北市私立祐德高中92學年度第1學期行事曆、
      祐德男女生宿舍晚自習點名單4紙、祐德高中住宿生自習
      教室及自習情形照片4幀為證（見原審卷第29至35頁）。
      92年間擔任祐德高中學務主任之證人己○○並於本院審理
      時證稱上訴人於92年間在祐德高中擔任管理學生宿舍之工
      作，寒暑假學生自習時間為晚上6時至8時，下課時間為下
      午5時40分，上訴人約5時30分要到學校處理學生用餐事宜
      ，其均開車至學校停放於學校停車位，在印象中上訴人無
      遲到情事（見本院卷(一)第71頁反面至第72頁反面），核與
      上訴人所稱其上班均無遲到情事固均大致相符。
    (6)惟查，上訴人雖稱其約5時40分前須到達祐德高中，惟其
      亦自承6時上班，如伊遲到會打電話予己○○，其從未遲
      到，超過6時即屬遲到，5時40分前學生會將便當抬到宿舍
      ，6時是正式自習，學生須在6時前將晚餐吃完（見本院卷
      (一)第72頁反面），足證上訴人於下午6時前到達學校即可
      ，5時40分前係由學生自行抬便當用餐，故上訴人於系爭
      照片所示之92年7月17日下午4時57分自家中出發，加計其
      所稱約需55分鐘之交通時間（見本院卷(一)第102頁反面）
      ，其約於該日下午5時52分即可到達學校，並未遲到，仍
      能監督學生在下午6時前用餐完畢，是證人己○○證稱上
      訴人無遲到情事等語，尚不足以為有利上訴人之認定。
    (7)綜上，被上訴人並未以電腦竄改變造系爭照片，故上訴人
      主張被上訴人於92年間在系爭毀損案件及於95年1月23日
      在系爭誣告案件中提出系爭照片為侵權行為，尚屬無據。
      被上訴人既不成立侵權行為，本院即毋庸再審酌其所為之
      時效抗辯是否可採，附此敘明。
  (二)戊○○與上訴人是否以系爭字據達成和解？戊○○有無債務
    不履行之情？
    (1)上訴人再主張：戊○○與另2位管理委員陳毓華、林志芳
      於92年8月21日至伊家中，由戊○○與伊達成和解，書立
      系爭字據，同意撤回對伊之刑事告訴，詎戊○○違反系爭
      字據之約定，委任律師對伊提出毀損之刑事告訴，應負債
      務不履行之損害賠償責任等語。戊○○則抗辯：伊固曾於
      系爭字據上簽名，然伊與上訴人尚未達成一致共識，自無
      拘束伊或管委會之效力等語。
    (2)經查，管委會於92年8月6日之第2次月會時，已就上訴人
      於同年7月14日、同月17日撕取系爭公告一事，委託律師
      提出告訴，惟決議同意委託設施委員林俊男、陳毓華事前
      先與上訴人溝通能否依規定繳交機械車位保養費以消弭無
      謂訴訟，嗣由戊○○、陳毓華、林志芳於同年8月21日至
      上訴人家中與上訴人商議，並書立系爭字據，記載：「如
      上訴人同意將全部未繳之費用繳清，並同意委託管委會代
      與維修廠商簽約保養，管委會對上訴人撕去系爭公告提出
      訴訟之事，為顧及社區和諧，已撤回告訴」等語，有上訴
      人提出管委會會議紀錄、系爭字據各1件在卷可稽（見原
      審卷第9、10頁），戊○○並自認系爭字據上之簽名為真
      正。
    (3)惟查，戊○○於系爭毀損案件中陳稱：（檢察官問：當時
      要提毀損告訴，是由誰決定的？）管委會是合議制，當時
      管理委員及法規委員針對這件事，判斷說要提出告訴。是
      提出刑事告訴，因為毀損是刑事的問題，是就撕毀公告這
      件事。系爭字據係因上訴人居住之E棟委員表示希望與上
      訴人協議，其於92年8月21日至上訴人家中協議，後來談
      完還不錯，為了社區和諧，其想在此事過後如果大家和諧
      將事情處理完，就寫這樣的公告，管委會是合議制，上訴
      人繳清款項後管委會即不提出告訴係其個人想法，要看屬
      何委員會之事務即由該委員決定，決定後由管委會追認，
      本件係管理委員及法規委員共同決定，管委會共15位委員
      ，自始至終均未作出不提出告訴之決議，後來因執事委員
      說已經成案，必須要有道歉函，對管委會作個交待，作1
      個紀錄，就未將案件撤掉等語（見第631號卷第197至202
      頁），另戊○○於系爭誣告案件中亦陳稱：8月22日（按
      係8月21日之誤植）其等幾人協商，如事情圓滿解決，其
      等亦願意撤回告訴時，即將系爭字據公告，但後來因上訴
      人態度不好，管委會即未撤回告訴等語（見第2052號卷第
      127頁），與林志芳於系爭誣告案件中所稱系爭字據係待
      整個事情圓滿解決後始張貼公告，不再追究欠費問題等語
      （見第2052號卷第182頁），均大致相符，又系爭字據上
      雖有上訴人及戊○○、陳毓華、林志芳之簽名，惟其內容
      並未記載完畢，其第3點以下以虛線表示，另第1、2點則
      係管委會與上訴人將來成立協議之內容，自仍須待管委會
      以合議制通過決議後，始於上訴人與管委會間成立和解契
      約，戊○○則非該和解契約之當事人，足證戊○○雖基於
      善意，有代理管委會與上訴人協商之意願，惟其所提協商
      草案最終未能經管委會同意，亦難令戊○○負債務不履行
      之責任。故上訴人主張戊○○應負債務不履行之損害賠償
      責任，亦屬無據。
五、綜上所述，上訴人主張：被上訴人以電腦竄改變造系爭照片
    ，戊○○違反系爭字據，為不可採。被上訴人抗辯：伊等未
    變造系爭照片，系爭字據僅屬草稿，為可採。從而，上訴人
    依民法第184條第1項前段、第185條第1項前段、第188條第1
    項、第195條第1項前段、第227條及第227條之1之規定，請
    求被上訴人連帶給付90萬元及自起訴狀繕本送達翌日起算之
    法定遲延利息，為無理由，應予駁回。是則原審為上訴人敗
    訴之判決，於法核無不合。上訴意旨指摘原判決不當，求予
    廢棄改判，為無理由，應予駁回。
六、本件事證已臻明確，兩造其餘主張、舉證及攻擊防禦方法，
    經審酌後核與判決結果不生影響，爰不再一一論述，附此敘
    明。
據上論結，本件上訴為無理由，依民事訴訟法第449條第1項，判
決如主文。
中    華    民    國    98    年    6     月    16    日
                  民事第十三庭
                      審判長法  官  黃騰耀
                            法  官  楊絮雲
                            法  官  周舒雁
正本係照原本作成。
不得上訴。
中    華    民    國    98    年    6     月    16    日
                            書記官  秦仲芳


司法院資訊處製作；財團法人民間司法改革基金會備份。
